【裁判字號】    98,財管,29
【裁判日期】    980521
【裁判案由】    選任遺產管理人
【裁判全文】
臺灣桃園地方法院民事裁定              98年度財管字第29號
聲  請  人  馬來西亞商富析資產管理股份有限公司臺灣分公司
法定代理人  乙○○
代  理  人  甲○○
相  對  人  丙○○（亡）
聲請人聲請選任丙○○之遺產清理人事件，本院裁定如下：
    主  文
聲請駁回。
聲請程序費用由聲請人負擔。
    理  由
一、本件聲請意旨略以：聲請人與被繼承人丙○○（已於民國94
    年5 月8 日死亡）及相對人魏來香、艾莉（ELLY）間，有清
    償債務強制執行事件，現由鈞院民事執行處受理在案。今查
    得被繼承人丙○○尚有相對人即繼承人艾莉及魏來香未拋棄
    繼承。然其中繼承人艾莉係印尼國人並已出境，雖經聲請人
    及執行法院多方查詢，仍無所獲。本件繼承人艾莉既已出境
    ，且無特定身份資料，顯已不能管理遺產而有聲請人選任遺
    產管理人之必要。又繼承人魏來香同時為被繼承人丙○○之
    大姊，如相對人艾莉所繼承被繼承人丙○○之遺產應繼分，
    准予選任繼承人魏來香為遺產清理人，必能針對遺產快速有
    效清理。故聲請人依非訟事件法第154 條第1 項及第2 項規
    定，聲請對於繼承人艾莉所繼承被繼承人丙○○之遺產應繼
    分，准由繼承人魏來香擔任遺產清理人。
二、按繼承人因故不能管理遺產，亦無遺囑執行人者，利害關係
    人或檢察官得聲請法院選任遺產清理人，非訟事件法第154
    條第1 項雖有明文。揆其立法意旨在於被繼承人死亡而繼承
    開始時，倘有繼承人存在，且未拋棄繼承，遺產即歸繼承人
    所有，理應由繼承人自行管理，本不生選任遺產管理人之問
    題。然繼承人全體倘若皆因故不能管理遺產，為避免因繼承
    所生之權利義務關係久懸未決，並兼顧債權人或受遺贈人之
    權益，乃特設本條規定，得由利害關係人或檢察官向法院聲
    請選定遺產清理人，以代繼承人清理遺產。故本條規定須於
    「繼承人全體」均因故不能管理遺產時，始有適用之餘地，
    若僅有部分繼承人有因故不能管理遺產之情形，但仍有其他
    繼承人可得管理遺產者，即應由其他繼承人自行管理遺產，
    自不得依本條規定選任遺產清理人，合先敘明。
三、經查，本件被繼承人丙○○死亡時，尚有（配偶艾莉）及姊
    姊魏來香等繼承人可得繼承，且上述繼承人迄今未向法院聲
    明拋棄繼承或渠等拋棄繼承之聲請經本院駁回，此觀卷附之
    戶籍謄本及本院98年4 月20日桃院永家智98年度繼字第346
    號函自明，至聲請人雖主張對繼承人艾莉之遺產應繼分選任
    遺產清理人，因法無明文得就此部分得選任遺產清理人，且
    依民法第1148條第1 項、第1153條第1 項規定意旨，繼承人
    概括繼承被繼承人一切權利、義務，且對於被繼承人之債務
    ，負連帶責任。是聲請人自得依前開規定行使權利。依照上
    開說明，本件被繼承人之遺產既有魏來香等2 名繼承人可得
    管理，核與非訟事件法第154 條第1 項所稱「繼承人因故不
    能管理遺產」之要件尚屬有間，自不得依據該條規定選任遺
    產清理人，從而聲請人之聲請於法尚有未合，應予駁回。
四、依非訟事件第21條第1項前段，裁定如主文。
中    華    民    國    98    年    5     月    21    日
                  家事法庭法  官  張益銘
以上正本係照原本作成。
如對本裁定抗告須於裁定送達後10日內向本院提出抗告狀，並應
繳納抗告費新台幣1,000 元。
中    華    民    國    98    年    5     月    21    日
                          書記官  許白梅


司法院資訊處製作；財團法人民間司法改革基金會備份。
